【裁判字號】    98,交聲,652
【裁判日期】    980914
【裁判案由】    聲明異議
【裁判全文】
臺灣臺南地方法院交通事件裁定         98年度交聲字第652號
移送機關    交通部公路總局嘉義區監理所臺南監理站
異議人即
受處分人    甲○○
上列異議人即受處分人因違反道路交通管理處罰條例案件，對於
交通部公路總局嘉義區監理所臺南監理站民國98年5 月27日所為
之裁決處分（處分案號：嘉監南字第裁74-S00000000號）聲明異
議，本院裁定如下：
    主  文
原處分撤銷。
甲○○不罰。
    理  由
一、原處分意旨略以：受處分人即異議人甲○○（下稱異議人）
    騎乘車牌號碼035 －BZV 號重型機車，於民國98年2 月28日
    15時30分許，在臺南市○○○路與和緯路交岔路口，不慎撞
    及由被害人林雅雯所駕駛車牌號碼8026－JL號自用小客車，
    致被害人林雅雯受傷後，未對被害人林雅雯採取必要救護措
    施及依規定處置，並通知警察機關處理而逃逸，經臺南市警
    察局交通隊警員掣單舉發，嗣經移送機關即交通部公路總局
    嘉義區監理所臺南監理站依道路交通管理處罰條例第62條第
    3 項、第4 項前段、第67條第3 項（裁決書誤載為「第62條
    第7 項」）等規定，等規定，裁處異議人罰鍰新臺幣（下同
    ）6,000 元，吊銷駕駛執照，1 年內禁考等處分。
二、本件聲明異議意旨略以：異議人於上述時、地駕駛上開重型
    機車，與被害人林雅雯所駕駛之自用小客車發生擦撞，然當
    時被害人林雅雯係停等紅燈之狀態，異議人所騎乘之機車僅
    輕微擦撞被害人林雅雯所駕駛之自用小客車，衝擊力不大，
    異議人並未倒地，亦未受有外傷，被害人林雅雯於車內有汽
    車外體保護，實不應有頭皮挫傷之傷勢，異議人非無故肇事
    逃逸及不保持現場，因而為此聲明異議，請求撤銷原處分等
    語。
三、按汽車駕駛人駕駛汽車肇事致人受傷或死亡者，應即採取救
    護措施及依規定處置，並通知警察機關處理，不得任意移動
    肇事汽車及現場痕跡證據，違反者處3,000 元以上9,000 元
    以下罰鍰；前項駕駛人肇事致人受傷而逃逸者，吊銷其駕駛
    執照，1 年內不得考領駕駛執照，道路交通管理處罰條例處
    罰條例第62條第3 項、第4 項前段、第67條第3 項分別定有
    明文。又違反行政法上義務之行為非出於故意或過失者，不
    予處罰，行政罰法第7 條第1 項亦定有明文。是以，前開道
    路交通管理處罰條例處罰規定，並未處罰過失，故必以受處
    分人有逃逸之故意，始得歸責，詳言之，受處分人除客觀上
    有逃逸之行為外，尚須對其肇事致人受傷或死亡之事實有違
    法之認識，及決意逃逸之故意，始足當之，合先敘明。
四、經查：
(一)異議人駕駛車牌號碼035 －BZV 號重型機車，於98年2 月28
    日15時30分許，沿臺南市○區○○○路由北往南方向行駛，
    行經中華北路與和緯路之交岔路口遇紅燈欲停車時，不慎與
    同向為被害人林雅雯所駕駛正在該處停等紅燈之車牌號碼80
    26－JL號自用小客車發生擦撞，致被害人林雅雯頭部碰撞左
    側車窗，受有頭皮挫傷，異議人於肇事後，未對被害人林雅
    雯採取必要救護措施及依規定處置，並通知警察機關處理，
    即駕駛上開重型機車駛離現場等情，為異議人所不爭執，並
    據證人林雅雯於異議人被訴公共危險罪一案（臺灣臺南地方
    法院檢察署98年度偵字第5876號）於警詢及偵查時指訴在卷
    ，並有道路交通事故現場圖、道路交通事故調查報告表 (一
    )、 (二)一份、道路交通事故現場蒐證照片28幀及郭綜合醫
    院所出具被害人林雅雯之診斷證明書1 紙附於該案偵查卷及
    警卷可稽，復經本院依職權調閱上開偵查全卷核閱屬實，堪
    認上情屬實，合先敘明。
(二)惟被害人林雅雯於上開公共危險案件警詢中證述：伊於98年
    2 月28日15時30分許，駕駛8026－JL號自用小客車，沿中華
    北路一段最外側車道北向南直行駛至肇事地點，停等紅燈時
    與一部同向自伊車右後方駛來，由不詳駕駛人所騎乘之035
    －BZV 號重機車發生撞擊而肇事。肇事後，對造機車未倒地
    等語（詳臺南市警察局第五分局刑案偵查卷宗第3 頁），復
    參以本件車禍發生後，經檢察官比對異議人所騎乘之上開重
    型機車與被害人林雅雯所駕駛之自小客車後，認自小客車右
    後車尾與車門之擦痕並非異議人所騎乘之上開重型機車所造
    成，自小客車與重型機車並無新擦撞痕乙節，有現場照片4
    幀及勘驗筆錄1 份附卷可按（詳該案偵卷第13頁至第16頁）
    ，堪認本件車禍發生時雙方擦撞力道甚微，且由被害人林雅
    雯所駕駛之自用小客車於案發時係處於停等紅燈之靜止狀態
    下，是否有可能造成被害人林雅雯受有頭皮挫傷之傷勢，顯
    有可疑。再者，縱使被害人林雅雯之上開傷勢係本次車禍所
    造成，惟以本件車禍發生時二車擦撞力道甚微之情況，異議
    人是否知悉被害人林雅雯受有傷害，而應即採取救護措施及
    依規定處置，並通知警察機關處理，亦有疑義。故異議人辯
    稱：見被害人身體上並無明顯之外傷，且撞擊力非大，始驅
    車離去，並無肇事逃逸之故意等語，即非全然無據。
(三)況且，異議人因本件肇事逃逸犯行，經臺灣臺南地方法院檢
    察署檢察官偵查後，亦認異議人主觀上並無肇事逃逸之故意
    ，於98年5 月30日以98年度偵字第5876號為不起訴處分確定
    ，有該不起訴處分書及異議人之臺灣高等法院被告全國前案
    紀錄表各1 份在卷足憑，益徵異議人前揭所辯並非無據，堪
    以採信。此外，本院復查無其他積極證據足證異議人有肇事
    逃逸犯行，自應為有利於異議人之認定。
五、綜上所述，異議人於前揭時、地，固與被害人林雅雯所駕駛
    之自小客車發生交通事故，並致被害人林雅雯受有上揭傷害
    ，且未即採取救護措施及依規定處置，並通知警察機關處理
    ，即騎乘上開機車駛離現場。然依前揭說明，異議人於肇事
    當時離開肇事現場，並非基於肇事後意圖規避責任而逃逸，
    且原處分機關亦未提出其他積極證據以供本院佐證，本院亦
    查無其他具體事證足資證明異議人確有肇事致被害人林雅雯
    受傷後，未對被害人林雅雯採取必要救護措施及依規定處置
    ，並通知警察機關處理，及因此逃逸等違規情事之主觀犯意
    。準此，異議人之上開辯解尚非無據，原處分未予詳查，遽
    予裁罰，容有未洽。從而，本件異議為有理由，自應將原處
    分予以撤銷，並另為異議人不罰之諭知。
六、據上論斷，應依道路交通管理處罰條例第87條第2 項，道路
    交通案件處理辦法第20條前段，裁定如主文。
中    華    民    國    98    年    9     月    14    日
                        交通法庭  法  官  鄭燕璘
以上正本證明與原本無異。
如不服本裁定應於送達後5日內向本院提出抗告狀。
                                  書記官  蔡明峰
中    華    民    國    98    年    9     月    14    日


司法院資訊處製作；財團法人民間司法改革基金會備份。
